【裁判字號】    90,上訴,601
【裁判日期】    900629
【裁判案由】    搶奪等
【裁判全文】
臺灣高等法院高雄分院刑事判決                      九十年度上訴字第六一號
    上  訴  人  台灣高雄地方法院檢察署檢察官
    上  訴  人  丙○○
    即  被  告
    被      告  己○○
右上訴人因被告搶奪等案件，不服臺灣高雄地方法院八十九年度訴字第二八二一號中
華民國九十年二月二十二日第一審判決（起訴案號：臺灣高雄地方法院檢察署八十九
年度偵字第一五三六二號、一七五三六號、二四三二五號），提起上訴，本院判決如
左：
      主  文
原判決關於丙○○部分撤銷。
丙○○連續意圖為自己不法之所有，而搶奪他人之動產，累犯，處有期徒刑貳年貳月
。又收受贓物，累犯，處有期徒刑參月。應執行有期徒刑貳年肆月。
其餘上訴駁回。
    事  實
一、丙○○於民國（以下同）八十四年間曾犯竊盜罪，經臺灣高雄地方法院判處有期
    徒刑十月確定，於八十六年七月二十五日假釋出獄，八十六年九月廿一日假釋期
    滿，假釋未經撤銷，視為執行完畢，仍不知悔改。復基於意圖為自己不法所有之
    概括犯意，先將所騎乘之機車號牌遮住，防止被指認，連續於附表編號一至四所
    示之時、地以騎機車迅速接近被害人之方式，趁被害人不備之際，而下手搶奪辛○○、子○○、柯雷秀、壬○○等四人之皮包得手，經警循線於八十九年七月七
    日十八時許在高雄縣鳥松鄉○○村○○路五十九之一號仁美土雞城前查獲，移送
    台灣高雄地方法院檢察署檢察官偵辦並由臺灣高雄地方法院諭知交保候傳中，仍
    不知悔悟，仍承前開之搶奪概括犯意，及相同作案方式，於附表編號五及七所載
    之時、地搶奪路人乙○○及癸○○之皮包得逞；丙○○歷次得手後，均將被害人
    值錢之物品如電腦字典、行動電話等留下或變現後並與搶得之現金隨意花用（各
    次犯罪時地、犯罪方法、被害人、搶得物品等均詳如附表所示），其餘證件等則
    隨意丟棄。
二、丙○○又另行起意，於八十九年八月五日下午一時許後，在高雄市某處，明知年
    籍姓名均不詳之人所持有之車牌ＫＩＢ－七四五號機車，為來路不明之贓物（該
    機車係庚○○於八十九年八月五日下午一時許至六時許間，在高雄市○○區○○
    路五六巷十號前失竊），竟予借用收受，嗣於同年八月五日二十二時四十分許，
    騎乘上開機車搭載己○○，行經高雄市○○街二十三號前為警盤查查獲，並於丙○○身上起獲乙○○被搶之行動電話、行車執照等物。
三、案經高雄市政府警察局暨高雄市政府警察局苓雅分局移送高雄地方法院檢察署檢
    察官偵查起訴。
    理  由
甲、丙○○有罪部份：
一、搶奪罪部分：
    訊據上訴人即被告丙○○對於右揭六次獨自一人騎機車搶奪路人財物之犯罪事實
    均坦承不諱，核與被害人辛○○、子○○、柯雷秀、黃百芬、乙○○、楊滿瑞等
    人於警、偵訊或原審審理時指訴綦詳，又丙○○所搶得之行動電話分別出售於不
    知情之陳科宇、廖淑玲、任敏睿等人，此亦有證人陳科宇、廖淑玲、任敏睿分別
    於警訊時證稱渠等之行動電話，係購自被告丙○○等情明確；又有台灣大哥大股
    份有限甲司通聯記錄單、及被害人戊○○、壬○○等所出具之贓物認領保管收據
    附卷可憑，被告丙○○右揭搶奪犯行，洵堪認定。
二、收受贓物罪部分：
    訊據被告丙○○固坦承於右揭時、地騎乘ＫＩＢ－七四五號機車為警查獲，惟辯
    稱：該機車係伊向李中建所借用，但不知道是贓車云云。經查：
（一）上開ＫＩＢ－七四五號機車係庚○○於八十九年八月五日下午某時許，在高雄
      市○○區○○路五六巷十號前失竊等情，業據證人庚○○於警訊時證述明確，
      並有贓物認領保管收據一紙在卷可稽，是ＫＩＢ－七四五號機車曾八十九年八
      月五日下午某時遭人竊取，應堪認定。
（二）證人即ＫＩＢ－七四五號機車車主庚○○在高雄地方法院八十九年度易字第四
      一六七號李中建竊盜一案中到庭證稱：「八十九年八月五日（週六）下午一時
      許，我下班回家時還有看到我的機車停放在我家大樓下騎樓，到了晚上六時許
      ，我要騎機車時才發現機車不見了」等情，有該刑事判決書一份在卷可參，準
      此，足認上開ＫＩＢ－七四五號機車係庚○○於八十九年八月五日『下午一時
      許至六時許』間失竊，然被告丙○○於警訊及原審審時均供稱：機車係八十九
      年八月五日『中午』左右，由李中建在高雄市○○路與福德路口交給我使用，
      『我知道係李中建竊取』，但不知是在何時、地竊取」，依被告供述之收受機
      車時間係「中午」，然是時上開機車尚未遭竊，李中建如何交付該機車？且李
      中建於原審作證時亦否認上開機車係其所偷竊及借予被告丙○○，而李中建竊
      盜上開機車部分，業據台灣高雄地方法院以八十九年度易字第四一六七號判決
      無證據證明李中建有此部分竊盜犯行，判處李中建無罪等情，亦有該刑事判決
      書一份在卷可參，是被告丙○○應係向年籍姓名均不詳之人借用上開ＫＩＢ－
      七四五號機車，其辯稱：伊係向李中建所借用云云，顯係卸責之詞，不足採信
      。
（三）按機車必有行車執照，騎用機車時需隨身帶，以備管理單位檢查之用，此為
      常人所知之事項，被告不能諉為不知。被告供承借用機車，未向年籍姓名均不
      詳之借貸人索取行車執照，已與常情有悖。而被告又未能供出該借貸人之年籍
      姓名之人供本院查證，顯係為掩護該行竊機車之人，故未將該人供出，概然可
      見，被告於借用機車之初，即知該機車來源不正當，其有贓物之認識，亦應堪
      予認定，被告辯稱：伊不知道ＫＩＢ－七四五號機車係贓物云云，顯係卸責之
      詞，殊無足採。
  綜上所述，本件事証已臻明確，被告收受贓物犯行，亦堪認定。
三、核被告丙○○所為，係犯刑法第三百二十五條第一項之普通搶奪罪及第三百四十
    九條第一項之收受贓物罪。其先後多次搶奪犯行，時間緊接，方法相同，基本犯
    罪構成要件相同，顯係出於概括犯意為之，應依連續犯之規定以一罪論。被告丙○○所犯上開二罪名間，犯意各別，行為互異，應予分論併罰。又被告丙○○於
    八十四年間曾犯竊盜罪，經臺灣高雄地方法院判處有期徒刑十月確定，於八十五
    年十一月二十二日入監執行，於八十六年九月廿一日假釋期滿，假釋未經撤銷，
    視為執行完畢，此有臺灣高雄地方法院檢察署刑案資料查註記錄表在卷可稽，其
    受有期徒刑執行完畢後，五年內再犯本件有期徒刑以上刑之本罪，為累犯，應依
    法加重其刑。
四、原審就被告丙○○搶奪部分論罪科刑，固非無見，惟附表編號六之搶奪犯行，非
    被告丙○○所為，詳如後述，原審認被告丙○○有附表編號六之搶奪犯行，尚有
    未洽，被告丙○○上訴指摘原判決此部分判決不當，有理由，又就被告丙○○收
    受贓物部分，原審未予詳求，而諭知被告無罪，尚有未當，檢察官上訴意旨執此
    指摘原判決不當，亦有理由，應由本院將原判決撤銷改判。爰審酌被告年輕力壯
    ，不思正途上進，竟圖以飛車行搶方式奪財，影響社會秩序、造成被害人心理不
  安及恐懼，迄未補償被害人所受損失，量刑自不宜輕縱，惟念其犯後已坦承部分
    犯行、態度良好、所生之損害及收受贓物機車一輛價值非巨等一切情狀，分別量
    處如主文第二項所示之刑，並定其應執行之刑。
五、甲訴意旨略以：被告丙○○基於意圖為自己不法之所有，於附表編號六所示之時
    、地以騎機車迅速接近被害人之方式，趁被害人丁○○不備之際，而下手搶奪其
    皮包得逞，認被告丙○○涉犯普通搶奪罪嫌云云。經查，被告於原審雖坦承有附
    表編號六所示之搶奪犯行，惟供稱係其個人所為，並無共犯，核與被害人丁○○
    於本院結證稱：「（當時搶你的是一個還是兩個？）是『兩個人』騎一輛摩托車
    ，後面那個人搶我的，那時他們兩個都有戴安全帽，我只有看到背面沒有看到正
    面，我只有看到背影而已．．．．（如果現在讓你指認被告，你是否指認的出來
    ？）不可能，因當時我看到的只是背影」等語不符（見本院九十年六月十一日訊
    問筆錄），且在警訊時並未讓被害人丁○○當面指認被告丙○○，是被告丙○○
    於原審自白有附表編號六所示之搶奪犯行，顯與事實不符，依刑事訴訟法第一百
    五十六條之規定，尚不得作為被告丙○○有罪判決之唯一證據，此外，復查無其
    他證據足資證明被告丙○○有附表編號六所示之搶奪犯行，是被告丙○○此部分
    之搶奪犯行，本應為無罪之判決，惟甲訴人認此部分與前開有罪之搶奪犯行，具
    有連續犯之裁判上一罪關係，故不另為無罪之判決。
乙、己○○無罪部分：
一、本案經本院審理結果，認第一審判決為被告無罪之判決，核無不當，應予維持，
    並引用第一審判決書之記載之理由。（如附件）
二、訊據被告己○○矢口否認有搶奪犯行，又查無其他積極證據足認被告己○○有何
    被訴之搶奪犯行，原判決為被告無罪之諭知，於法並無不合，檢察官上訴指摘原
    判決不當，非有理由，應予駁回。
據上論結，應依刑事訴訟法第三百六十九條第一項前段、第三百七十三條、第三百六
十八條、第三百六十四條、第二百九十九條第一項前段，刑法第五十六條、第四十七
條、第三百二十五條第一項、第三百四十九條第一項、第五十一條第五款。
本案經檢察官郭振昌到庭執行職務。
中        華        民        國    九十    年    六    月    二十九  日
                        台灣高等法院高雄分院刑事第二庭
                                審判長法    官
                                      法    官
                                      法    官
就收受贓物部分不得上訴，其餘得上訴
附錄論罪科刑法條：刑法第三百二十五條第一項、第三百四十九條第一項
附    表
┌──┬────┬─────┬─────┬───┬─────┬─────┐
│編號│時    間│地      點│犯罪方法  │被害人│所得財物  │其      他│
│    │        │          │          │      │          │          │
├──┼────┼─────┼─────┼───┼─────┼─────┤
│一  │八十九年│高雄市建武│丙○○一人│辛○○│皮包一只有│八十九年八│
│    │六月三日│路二十八號│機車搶奪  │      │現金一萬餘│月十一日在│
│    │上午八時│前        │          │      │元、身分證│高速甲路附│
│    │        │          │          │      │、駕照、信│近草叢尋獲│
│    │        │          │          │      │用卡金融卡│身分證駕照│
│    │        │          │          │      │各一張、存│金融卡信用│
│    │        │          │          │      │摺、支票。│卡等物。  │
│    │        │        │          │      │          │          │
│    │        │          │          │      │          │          │
├──┼────┼─────┼─────┼───┼─────┼─────┤
│二  │八十九年│高雄市遼寧│丙○○一人│子○○│皮包一只內│手機已出售│
│    │六月十九│一街四五八│機車搶奪  │      │有現金六千│於不知情之│
│    │日二十一│號前      │          │      │餘元、金融│陳科宇。  │
│    │時四十二│          │          │      │卡身分證駕│          │
│    │分許    │          │          │      │照健保卡各│          │
│    │        │          │          │      │一張、型號│          │
│    │        │          │          │      │Ｖ2088手機│          │
│    │        │          │          │      │一支      │          │
├──┼────┼─────┼─────┼───┼─────┼─────┤
│三  │八十九年│高雄市建民│丙○○一人│柯雷秀│皮包一只內│手機已出售│
│    │六月二十│路五十五號│機車搶奪  │      │有九千餘元│於不知情之│
│    │三日八時│前        │          │      │土地銀行支│廖淑玲。  │
│    │許      │          │          │      │票簿、印鑒│          │
│    │        │          │          │      │章、信用卡│          │
│    │        │          │          │      │四張、金融│          │
│    │        │          │          │      │卡、行照、│          │
│    │        │          │          │      │駕照、身份│          │
│    │        │          │          │      │證一張、型│          │
│    │        │          │          │      │號3210手機│          │
│    │        │          │          │      │一支。    │          │
├──┼────┼─────┼─────┼───┼─────┼─────┤
│四  │八十九年│高雄市民生│丙○○一人│壬○○│皮包一只內│手機已出售│
│    │七月一日│醫院對面停│機車搶奪  │      │有一萬元、│於不知情之│
│    │十四時十│車格內    │          │      │漢神百貨甲│任敏睿。  │
│    │五分許│          │          │      │司禮券五千│          │
│    │        │          │          │      │元、身分證│          │
│    │        │          │          │      │、百貨甲司│          │
│    │        │          │          │      │簽帳卡貴賓│          │
│    │        │          │          │      │卡各一張、│          │
│    │        │          │          │      │銀行簽帳卡│          │
│    │        │          │          │      │三張，提款│          │
│    │        │          │          │      │卡二張、型│          │
│    │        │          │          │      │號6150手機│          │
│    │        │          │          │      │一支。    │          │
├──┼────┼─────┼─────┼───┼─────┼─────┤
│五  │八十九年│高雄市堯山│丙○○一人│乙○○│皮包一只內│          │
│    │七月二十│街、慶雲街│機車搶奪  │      │有一萬三千│          │
│    │七日十三│附近      │          │      │元及Nokia │          │
│    │時十分許│          │          │      │型號5110號│          │
│    │        │          │          │      │手機一支、│          │
│    │        │          │          │      │身分證、健│          │
│    │        │          │          │      │保卡、行照│          │
│    │        │          │          │      │、駕照各一│          │
│    │        │          │          │      │張、鑰匙。│          │
├──┼────┼─────┼─────┼───┼─────┼─────┤
│六  │八十九年│高雄市武慶│          │丁○○│皮包一只內│          │
│    │八月二日│三路五十七│          │      │有二千元、│          │
│    │二十二時│巷口前    │          │      │行動電話、│          │
│    │許      │          │          │      │身分證駕照│          │
│    │        │          │          │      │鑰匙、健保│          │
│    │        │          │          │      │卡等物。  │          │
│    │    │          │          │      │          │          │
├──┼────┼─────┼─────┼───┼─────┼─────┤
│七  │八十九年│高雄市清華│丙○○一人│癸○○│皮包一只內│領回電腦字│
│    │八月四日│街五十四號│機車搶奪  │      │有五萬餘元│典一部    │
│    │八時二十│前        │          │      │、諾基亞61│          │
│    │五分許  │          │          │      │50型號手機│          │
│    │        │          │          │      │一支、信用│          │
│    │        │          │          │      │卡、無敵牌│          │
│    │        │          │          │      │電腦字典一│          │
│    │        │          │          │      │部、證件。│          │
│    │        │          │          │      │          │          │
├──┼────┼─────┼─────┼───┼─────┼─────┤


司法院資訊處製作；財團法人民間司法改革基金會備份。
